【裁判字號】    98,易,1094
【裁判日期】    990226
【裁判案由】    違反性騷擾防治法
【裁判全文】
臺灣桃園地方法院刑事判決              98年度易字第1094號
公  訴  人  臺灣桃園地方法院檢察署檢察官
被      告  甲○○
選任辯護人  王怡惠律師
上列被告因違反性騷擾防治法案件，經檢察官提起公訴（98年度
偵字第3186號），本院判決如下：
    主  文
甲○○無罪。
    理  由
一、公訴意旨略以：被告甲○○於民國98年1 月22日下午1 時許
    ，乘坐交通部臺灣鐵路管理局E1010 次自強號列車第4 車38
    號座位，自桃園縣中壢站往內壢站方向北上，意圖性騷擾，
    佯在前揭座位上翻閱報紙，趁其左方40號座位上之女子（代
    號00000000，真實姓名年籍詳卷，下稱Ａ女）不及抗拒，將
    左手肘橫跨38號及40號座位之中央扶手上方，以該手肘自Ａ
    女右胸側順著體軀撫摸至大腿部位而騷擾之。因認被告涉犯
    性騷擾防治法第25條第1 項之意圖性騷擾，乘人不及抗拒而
    觸摸胸部罪嫌。
二、證據能力方面：
(一)、按被告以外之人於審判外之言詞或書面陳述，除法律有規定
    者外，不得作為證據，刑事訴訟法第159 條第1 項定有明文
    ，睽其立法本旨係以證人於審判外之言詞或書面陳述，屬於
    傳聞證據，此項證據，當事人無從直接對於原供述者加以詰
    問，以擔保其真實性，法院亦無從直接接觸證人而審酌其證
    言之憑信性，違背直接審理及言詞審理之原則，除具有必要
    性及信用性情況之除外者外，原則上不認其有容許性，自不
    具證據能力，然倘法院已經依據當事人聲請傳喚證人到庭接
    受檢辯雙方之交互詰問，則法院既已透過直接、言詞審理方
    式檢驗過該證人之前之證詞，當事人之反對詰問權亦已受到
    保障得以完全行使之情況下，該等審判外證據除有其他法定
    事由（例如：非基於國家公權力正當行使所取得或私人非法
    取得等，而有害公共利益，即以一般證據排除法則為判斷）
    ，應認該審判外供述已得透過審判程式之詰問檢驗，而取得
    作為證據之資格，亦即其審判外供述與審判中供述相符部分
    ，顯然已經構成具備可信之特別情狀，當然有證據資格（實
    務上之作用常為引用該等陳述與審判中陳述相符，強化該證
    人供述之可信度），其不符部分，作為檢視審判中所為供述
    可信與否之彈劾證據，當無不許之理，甚者，其不符部分倘
    係於司法警察、檢察事務官調查中之供述，作為認定被告犯
    罪與否或不構成犯罪與否之證據，亦僅需依照刑事訴訟法第
    159 條之2 規定，斟酌其審判外供述作成外部環境、製作過
    程、內容、功能等情況認為之前供述較為可信，即可取得證
    據資格，而作為認定事實之證據資格（最高法院94年度台上
    字第2507號、95年度台上字第2515號判決意旨參照）。查Ａ
    女業於本院審判期日到庭以證人身分具結，經檢辯雙方行交
    互詰問程序，透過直接、言詞審理方式檢驗其之前之證詞，
    準此，Ａ女於警詢所為之陳述，自取得作為證據之資格，而
    有證據能力。
(二)、次按被告以外之人於偵查中向檢察官所為之陳述，除顯有不
    可信之情況者外，得為證據，刑事訴訟法第159 條之1 第 2 
    項定有明文。偵查中對被告以外之人所為之偵查筆錄，或被
    告以外之人向檢察官所提之書面陳述，性質上均屬傳聞證據
    。惟現階段刑事訴訟法規定檢察官代表國家偵查犯罪、實施
    公訴，依法其有訊問被告、證人及鑑定人之權，證人、鑑定
    人且須具結，而實務運作時，檢察官偵查中向被告以外之人
    所取得之陳述，原則上均能遵守法律規定，不致違法取供，
    其可信度極高。經查證人Ａ女在臺灣桃園地方法院檢察署檢
    察官偵查中所為之證述，性質上雖屬傳聞證據，惟係偵查中
    向檢察官所為，並經具結，證人Ａ女未曾提及檢察官在偵訊
    時有任何強暴、脅迫、詐欺、利誘等以不正方法取供之情，
    其陳述時之心理狀況健全、並無受外力干擾，證人Ａ女業於
    本案審判中到庭依人證之調查程序具結作證，且經被告及辯
    護人就其陳述行使對質詰問權，觀諸偵訊筆錄之記載形式，
    本院亦查無檢察官在上開偵訊時有任何以不正方法訊問，而
    有違反陳述者之自由意志等顯有不可信之情況，衡諸上開規
    定，自具有證據能力。
(三)、再按「被告以外之人於審判外之陳述，雖不符刑事訴訟法第
    159 條之1 至第159 條之4 之規定，而經當事人於審判程序
    同意作為證據，法院審酌該言詞陳述或書面陳述作成時之情
    況，認為適當者，亦得為證據。當事人、代理人或辯護人於
    法院調查證據時，知有刑事訴訟法第159 條第1 項不得為證
    據之情形，而未於言詞辯論終結前聲明異議者，視為有前項
    之同意。」，刑事訴訟法第159 條之5 亦有明定。查本判決
    所引用以下審判外作成之相關供述證據，公訴人、被告及辯
    護人於本院準備程序、審判期日均表示無意見而不予爭執，
    亦未於言詞辯論終結前聲明異議，本院審酌上開證據資料製
    作時之情況，尚無違法取得及證明力明顯過低之瑕疵，認以
    之作為證據應屬適當，而其餘所依憑判斷之非供述證據，本
    院亦查無有何違反法定程序取得之情形，且上開各該證據均
    經本院於審判期日依法進行證據之調查、辯論，被告於訴訟
    上之防禦權，已受保障，故上開證據資料均有證據能力。
三、按犯罪事實應依證據認定之，無證據不得認定犯罪事實；不
    能證明被告犯罪者，應諭知無罪之判決，刑事訴訟法第 154
    條第2 項、第301 條第1 項分別定有明文。又事實之認定，
    應憑證據，如未能發現相當證據，或證據不足以證明，自不
    能以推測或擬制之方法，為裁判基礎；且認定不利於被告之
    事實須依積極證據，苟積極證據不足為不利於被告事實之認
    定時，即應為有利於被告之認定；另認定犯罪事實所憑之證
    據，雖不以直接證據為限，間接證據亦包括在內，然而無論
    係直接證據或間接證據，其為訴訟上之證明，須於通常一般
    之人均不致有所懷疑，而得確信其為真實之程度者，始得據
    為有罪之認定，倘其證明尚未達到此一程度，而有合理性之
    懷疑存在，無從使事實審法院得有罪之確信時，即應由法院
    為諭知被告無罪之判決（最高法院40年度台上字第86號、30
    年度台上字第816 號、76年度台上字第4986號判例意旨可資
    參照）。況檢察官就被告犯罪事實，應負舉證責任，並指出
    證明之方法，刑事訴訟法第161條第1項亦有明定，是檢察官
    對於起訴之犯罪事實，應負提出證據及說服之實質舉證責任
    ，倘其所提出之證據，不足為被告有罪之積極證明，或其指
    出證明之方法，無從說服法院以形成被告有罪之心證，基於
    無罪推定之原則，自應為被告無罪判決之諭知（最高法院92
    年度台上字第128 號判例意旨參照）。
四、又告訴人之告訴，係以使被告受刑事訴追為目的，是其陳述
    是否與事實相符，仍應調查其他證據，以資審認；如被害人
    之陳述，尚有瑕疵，且與事實不相符，則在未究明前，遽採
    為論罪科刑之根據，即難認為適法（最高法院著有52年度台
    上字第1300號判例、61年度台上字第3099號判例意旨參照）
    。再按被害人之為證人，與通常一般第三人之為證人不侔。
    被害人就被害經過所為之陳述，其目的在於使被告受刑事訴
    追處罰，與被告處於絕對相反之立場，其陳述或不免渲染、
    誇大。是被害人縱立於證人地位具結而為指證、陳述，其供
    述證據之證明力仍較與被告無利害關係之一般證人之陳述為
    薄弱。從而，被害人就被害經過之陳述，除須無瑕疵可指，
    且須就其他方面調查又與事實相符，亦即仍應調查其他補強
    證據以擔保其指證、陳述確有相當之真實性，而為通常一般
    人均不致有所懷疑者，始得採為論罪科刑之依據，非謂被害
    人已踐行人證之調查程序，即得恝置其他補強證據不論，逕
    以其指證、陳述作為有罪判決之唯一證據，最高法院業著有
    95年度台上字第6017號判決闡述甚明。
五、本件公訴人認被告涉犯性騷擾防治法第25條第1 項之意圖性
    騷擾，乘人不及抗拒而觸摸胸部罪嫌，無非係以告訴人Ａ女
    之指訴、被告之供述、火車時刻表，以及Ａ女提出之手機翻
    拍照片等證據資料，為其為主要論據。
六、訊據被告甲○○就於上開時、地搭乘交通部臺灣鐵路管理局
    第1010次自強號列車北上，坐於第4 車38號座位上，且Ａ女
    係坐於其左側之40號座位等情固坦認屬實，惟堅決否認有何
    觸摸胸部性騷擾犯行，辯稱：伊在座位上看報紙時，左手肘
    沒有跨越扶手，亦未觸碰Ａ女胸部或其身體任何部位等語。
    被告選任辯護人則以：被告前無前科，家庭美滿，當日為前
    往振興醫院心臟科就診始購買對號車票搭乘火車北上，此與
    一般在火車上為性騷擾行為者多不敢購買對號車票之情迥異
    ；況被告當時身穿厚重羽絨外套，當無可能藉手肘觸碰他人
    身體獲得性慾滿足，達到性騷擾之目的；而告訴人於警詢、
    偵訊中指稱被告以左手肘碰觸其胸部右側直到大腿部位，於
    審理中則改稱係以左手觸摸，就被告是否有彎腰上半身傾斜
    等節亦答稱不記得，經蒞庭檢察官提示告訴人警詢、偵訊筆
    錄後，始改稱警詢、偵訊是依當時記憶為陳述，現在記不清
    楚被告以手部何部位碰觸伊身體云云，足見告訴人指述不實
    等情詞，為被告置辯。經查：
(一)、被告甲○○於98年1 月22日下午1 時許，在桃園縣中壢火車
    站，搭乘交通部臺灣鐵路管理局1010次北上自強號列車前往
    臺北車站，經劃位坐於第4 車38號座位，告訴人Ａ女亦係搭
    乘同班次列車，由新竹上車，坐於被告隔鄰之40號座位等情
    ，業據被告供陳屬實（見偵查卷第8 頁、第20頁，本院卷第
    33頁），核與證人即告訴人Ａ女所述（見偵查卷第11頁、第
    25頁，本院卷第33頁背面）相符，復有被告提出之車票影本
    1 張在卷可按（本院卷第11頁），是被告於上開時地，搭乘
    自強號列車，與告訴人Ａ女比鄰而坐之事實，固堪認定。
(二)、惟證人Ａ女就於上揭時地，乘坐1010次自強號列車第4 車40
    號座位時，遭坐於其右側之被告，趁其不及抗拒而觸碰身體
    一節，於警詢中原陳稱：我當天是由新竹上車，坐於第4 車
    40號座位（靠走道）上，到中壢站時，我右側38號座位的旅
    客下車，所以我將隨身物品放在該座位上，不久被告就問我
    該物品是否是我的，我拿起東西讓他坐進座位，他坐下就打
    開報紙，手肘就從我身體滑下並碰觸我胸部約3 至5 秒等語
    （見偵查卷第11頁）；於偵訊中則證稱：我當時手上抱著包
    包，被告坐下來打開報紙，突然手肘跨過我們座位中間的扶
    手，順著我右胸側滑下來一路滑到我的大腿，他的手肘、左
    手前臂、手背都有跨越扶手順著我身體停在我的大腿側，整
    個滑動的過程約3 至5 秒等語（見偵查卷第25至26頁）；後
    於本院98年8 月5 日訊問時則稱：當時我是平坐，拿著包包
    ，被告一坐下就假裝在看報紙，用他的手肘碰觸我胸部，然
    後順勢將身體左側往下，以手肘繼續撫摸我身體到大腿部位
    ，被告是連著看報紙的手臂、左側身體都有往下的動作等語
    （見98年度審易字第1084號卷第18頁及18頁背面）；嗣於本
    院99年2 月5 日審理時再改稱：當時我背靠在椅背上，雙腳
    放在前面的踏墊，身體呈現往後仰傾斜之姿勢坐著，雙手則
    抱著一個很厚的包包，雙手腋下有張開的空間。被告一坐下
    就雙手攤開報紙，他右手拿報紙，但是用左手跨過椅子扶手
    ，從我右側腋下靠近胸部部位，滑到右腰邊，再一直滑到我
    大腿外側，至於被告係以手的什麼部位碰到我、他觸碰我時
    左手有無拿著報紙、是否有傾身，現在都已經不記得等語（
    見本院卷第33頁背面、第34頁背面、第35頁）。觀諸證人Ａ
    女歷次之供述，就其身體如何遭被告觸碰一節反覆其詞，時
    而稱「他手肘從我身體滑下碰觸我胸部」，時而稱「他手肘
    跨過我們座位中間的扶手，順著我右胸側滑下來一路滑到我
    的大腿，他的手肘、左手前臂、手背都有跨越扶手順著我身
    體停在我的大腿側」，時而又稱「他用左手跨過椅子扶手，
    從我右側腋下靠近胸部部位，滑到右腰邊，再一直滑到我大
    腿外側」；且對於被告究係以左手何部位觸碰其胸部、遭觸
    碰時被告有無傾身向前、被告左手當時有無拿報紙，以及其
    本人當時坐姿是正坐或背靠椅背仰坐等節，所述先後均有不
    一，則其指訴是否可信，已非無疑。再者，依告訴人Ａ女於
    偵訊中所述，果被告係將左手肘跨越兩人座位間扶手，自Ａ
    女胸部右側一路滑至其大腿外側，則被告勢必需彎腰向左側
    大角度傾身始得為之，該傾身動作應至為明顯，Ａ女對此理
    應有深刻記憶，然證人Ａ女於本院審理時，對於被告是否曾
    為傾身彎腰之動作，卻證稱不復記憶，與常情顯有不符。
(三)、至於告訴人提出於案發後以手機拍攝被告之照片及火車時刻
    表，亦僅能證明被告案發時確有在場，尚無法憑此據以論斷
    被告有前揭性騷擾之犯行，併予敘明。
七、綜上所述，本件因缺乏補強證據以擔保Ａ女之指訴與事實相
    符，而Ａ女之指述復存有前述瑕疵，揆諸前揭說明，自難以
    Ａ女之指訴，遽認被告有意圖性騷擾，乘其不及抗拒而觸摸
    胸部之犯行。公訴人所舉之上開論據，尚不足以使本院形成
    被告涉犯意圖性騷擾，乘人不及抗拒而觸摸胸部罪之確信心
    證。此外，本院復查無其他積極證據，足以證明被告有何公
    訴人所指之上揭犯行，揆諸首開規定及說明，自應為無罪之
    諭知，以免冤抑。
據上論斷，應依刑事訴訟法第301 條第1 項，判決如主文。
本案經檢察官周芝君到庭執行職務
中    華    民    國    99    年    2     月    26    日
                  刑事第五庭  法  官  劉淑玲
如不服本判決應於收受判決後10日內向本院提出上訴書狀，並應
敘述具體理由。其未敘述上訴理由者，應於上訴期間屆滿後20日
內向本院補提理由書(均須按他造當事人之人數附繕本)「切勿逕
送上級法院」。
                              書記官  許婉茹
中    華    民    國    99    年    3     月    1     日

司法院資訊處製作；財團法人民間司法改革基金會備份。
